【裁判字號】    98,交聲,1067
【裁判日期】    980527
【裁判案由】    聲明異議
【裁判全文】
臺灣高雄地方法院交通事件裁定      98年度交聲字第1067號
原處分機關  高雄市政府交通局
異  議  人  甲○○
上列異議人因違反道路交通管理處罰條例案件，對於高雄市政府
交通局於中華民國98年4 月6 日所為之裁決處分（原處分案號：
高市交裁字第裁32-BD0000000號）聲明異議，本院裁定如下：
    主  文
異議駁回。
    理  由
一、按汽車駕駛人，行車速度，超過規定之最高時速，處新臺幣
    （下同）1,200 元以上，2,400 元以下罰鍰，並記違規點數
    1 點，道路交通管理處罰條例第40條、第63條第1 項第1 款
    分別定有明文。又按汽車駕駛人違反道路交通管理處罰條例
    第40條，行車速度超過最高時速20公里以上，未滿40公里，
    違規車別為小型車者，處1,800 元罰鍰，亦有違反道路交通
    管理事件統一裁罰基準及處理細則第2 條及違反道路交通管
    理事件統一裁罰基準表可參。末按「本條例之處罰，受舉發
    違反道路交通管理事件之受處罰人，認為受舉發之違規行為
    應歸責他人者，應於舉發違反道路交通管理事件通知單應到
    案日期前，檢附相關證據及應歸責人相關證明文件，向處罰
    機關告知應歸責人，處罰機關應即另行通知應歸責人到案依
    法處理，逾期未依規定辦理者，依本條例各該違反條款規定
    處罰」，「依本條例規定逕行舉發或同時併處罰其他人之條
    件，推定受逕行舉發人或該其他人有過失」，同條例第85條
    第1 項、第4 項亦有明文規定，足徵上開逕行舉發處罰之對
    象是「汽車所有人」而非「駕駛人」至明。再者，法條既規
    定逕行舉發違反道路交通管理事件，經汽車所有人依通知單
    之應到案日期前到案，並告知違規駕駛人姓名、身份證統一
    編號及住址者，處罰機關應即另行通知違規駕駛人到案依法
    處理，可見立法者已賦予汽車所有人舉證真正之違規駕駛人
    ，而改由汽車駕駛人受罰之權利，藉以平衡汽車所有人可能
    非違規駕駛人之風險。
二、原處分意旨略以：本件異議人即受處分人甲○○所有車牌號
    碼YW-5008 號自用小客車，於民國98年1 月2 日上午8 時 9
    分許，明知高雄市○○區○○路速限每小時50公里，竟以時
    速每小時75公里行駛於上開路段，超過最高速限25公里，經
    高雄市政府警察局交通大隊拍照並逕行掣單舉發，並由原處
    分機關即高雄市政府交通局於98年4 月6 日以受處分人違反
    道路交通管理處罰條例第40條、第60條第1 項第1 款（漏載
    第1 項第1 款）裁處罰鍰1,800 元。有高雄市政府交通局違
    反道路交通管理事件裁決書影本（高市交裁字第裁32-BD000
    0000號）、高雄市○○○○○道路交通管理事件通知單（高
    市警交相字第BD0000000 號）及舉發違規採證照片各1 紙等
    件在卷可稽。
三、聲明異議意旨略以：高雄市○○○○○道路交通管理事件通
    知單舉發通知單（高市警交相字第BD0000000 號）之違規舉
    證照片中所攝車輛，並非異議人所有之車牌號碼YW-5008 號
    汽車，且於違規舉發當日98年1 月2 日早上5 時30分，異議
    人即自高雄市○○區○○路住處前往四重溪（屏東縣車城鄉
    ），至下午4 時50分方回到楠梓，故有不在場證明，該違規
    事件並非異議人本人所為。
四、經查：
（一）異議人即受處分人甲○○於原處分機關98年4 月6 日作成
      上開裁決書後，於同月23日向本院聲明異議，有本院收文
      戳在卷可查，足認其聲明異議於收受裁決書之翌日起20日
      內提出，程序上應屬適法，合先敘明。
（二）異議人即受處分人甲○○，雖辯稱未於舉發違規之時、地
      ，駕駛車牌號碼YW-5008 號自小客車行經該處，惟參以卷
      附之舉發照片，可辨明該違規車輛車牌號碼係為YW-5008
      號無誤外，核諸該違規車輛之廠牌、顏色、車款、新舊、
      污損刮痕等特徵，亦與受處分人自行提出之自小客車照片
      3 張比對相符，況觀諸採證照片及受處分人所提供之照片
      ，可見該自小客車後座擋風玻璃處均置放有如面紙盒、白
      色布塊、紅色水杓等雜物，且兩者所擺放位置堪認相合，
      足認舉發採證照中之違規車輛係為異議人所有之自用小客
      車無誤，受處分人所辯，顯係屬卸責之詞，要無足採。
（三）另異議人雖辯稱其於違規當日早上5 時30分即自高雄楠梓
      區前往四重溪（屏東縣車城鄉），有不在場證明，本案絕
      非異議人本人所為云云。惟參諸首開道路交通管理處罰條
      例第7 之2 條規定，逕行舉發處罰之對象為「汽車所有人
      」而非「駕駛人」，再者，該條例85條第1 項、第4 項既
      規定逕行舉發違反道路交通管理事件，經汽車所有人依通
      知單之應到案日期前到案，並告知違規駕駛人姓名、身份
      證統一編號及住址者，處罰機關應即另行通知違規駕駛人
      到案依法處理，可見立法者已賦予汽車所有人舉證真正之
      違規駕駛人，而改由汽車駕駛人受罰之權利，藉以平衡汽
      車所有人可能非違規駕駛人之風險。故受處分人若非當日
      違規之駕駛人，則本案違規通知單由警依行政程序法相關
      規定辦理郵遞送達，被通知人（即汽車所有人：甲○○）
      即得依道路交通管理處罰條例第85條第1 項規定，於應到
      案日期（98年3 月16日）前到案告知實際違規駕駛人之資
      料供高雄市政府交通局裁處，惟異議人係辯以：其所有之
      汽車從未借予他人使用等語，是其既無法舉證另有其他實
      際違規駕駛人以資原處分機關裁處，縱當日駕駛人並非其
      本人，亦無從解免其責任，是高雄市政府交通局依道路交
      通管理處罰條例第85條第1 項、第8 條第1 項第1 款之規
      定，逕行裁決處罰汽車所有人，於法並無不合，異議人辯
      稱：其當日有不在場證明等語，即無可採。
六、綜上，原處分機關依違反道路交通管理處罰條例第40條、第
    63條第1 項第1 款，違反道路交通管理事件統一裁罰基準及
    處理細則第2 條及違反道路交通管理事件統一裁罰基準表等
    規定，分別裁處受處分人罰鍰1,800 元並記違規點數1 點，
    即無違誤。受處分人猶執前詞，指摘原處分不當，為無理由
    ，應予駁回。
據上論斷，應依道路交通案件處理辦法第19條，裁定如主文。
中    華    民    國    98    年    5     月    27   日
                  交通法庭    法  官  張琬如
以上正本證明與原本無異。
如不服本裁定，應於收受送達後5 日內向本院提出抗告狀。
中    華    民    國    98    年    5     月    27    日
                              書記官  劉甄庭


司法院資訊處製作；財團法人民間司法改革基金會備份。
